【裁判字號】    97,交上訴,177
【裁判日期】    980122
【裁判案由】    公共危險
【裁判全文】
臺灣高等法院刑事判決               97年度交上訴字第177號
上  訴  人  臺灣桃園地方法院檢察署檢察官
被      告  乙○○
上列上訴人因被告公共危險案件，不服臺灣桃園地方法院97年度
交訴字第31號，中華民國97年8月15日第一審判決（起訴案號：
臺灣桃園地方法院檢察署96年度偵字第24221號），提起上訴，
本院判決如下：
    主  文
上訴駁回。
    理  由
一、公訴意旨略以：被告乙○○為貨車司機，為從事業務之人，
    於民國九十六年九月十日上午十一時許，駕駛車牌號碼389-
    RB號大貨車，沿桃園縣平鎮市○○路○段往中豐路方向行駛
    ，行駛至桃園縣平鎮市○○路○段與鎮鏞路口時，因其貨車
    上裝載之貨物高度超高，致該貨物撞斷路邊樹木之樹枝，該
    樹枝並往道路掉落，上開掉落之樹枝適碰撞在貨車後方由被
    害人丙○○所騎乘之車牌號碼MC6-730號重型機車，被害人
    因而人車倒地，致受有頸椎損傷併第三至第四頸椎及第四至
    第五頸椎間盤突出、四肢癱瘓無法回復之重傷害（被告所犯
    業務過失重傷害罪嫌部分，業據被害人於原審審理時撤回告
    訴，業經原審判決公訴不受理確定）。詎被告於肇事致被害
    人受傷後，竟基於肇事逃逸之故意，未停車察看被害人之傷
    勢，亦未施以必要之急救，即逕行逃逸。嗣經警方到場處理
    ，始悉上情，因認被告涉犯刑法第一百八十五條之四之肇事
    致人受傷而逃逸罪嫌等語。
二、按被告以外之人於審判外之陳述，雖不符刑事訴訟法第一百
    五十九條之一至之四之規定，而經當事人於審判程序同意作
    為證據，法院審酌該言詞陳述或書面陳述作成時之情況，認
    為適當者，亦得為證據。當事人、代理人或辯護人於法院調
    查證據時，知有第一百五十九條第一項不得為證據之情形，
    而未於言詞辯論終結前聲明異議者，視為有前項之同意，刑
    事訴訟法第一百五十九條之五規定甚明。查本件被害人丙○○於警詢時之陳述、桃園縣政府警察局平鎮分局平鎮派出所
    警員吳盈諺所製作之道路交通事故現場圖、道路交通事故調
    查報告表，雖屬被告以外之人在審判外之陳述，惟當事人就
    上開審判外之陳述，於原審及本院言詞辯論終結前均未聲明
    異議，而本院審酌渠等於陳述作成時之情況，認為以之作為
    證據為適當，依上開規定，得採為本案之證據。另卷附壢新
    醫院、行政院國軍退除役官兵輔導委員會臺北榮民總醫院所
    出具被害人受傷之診斷證明書，乃該等醫院從事醫療業務之
    醫師，因被害人純為查明病因並以接受治療為目的，而前來
    就醫診治，醫師於例行性之診療過程中，對被害人所為醫療
    行為，於業務上出具之診斷書，屬於醫療業務上或通常醫療
    業務過程所製作之證明文書，依刑事訴訟法第一百五十九條
    之四第二款規定，亦得為本案之證據，合先敘明。
三、又按犯罪事實應依證據認定之，無證據不得認定犯罪事實；
    不能證明被告犯罪者，應諭知無罪之判決，刑事訴訟法第一
    百五十四條第二項、第三百零一條第一項分別定有明文。再
    按刑法第一百八十五條之四之肇事逃逸罪，應係指肇事後意
    圖規避責任而離去原在處所之行為，行為人若無規避責任之
    犯意，自不該當本罪。另按刑事訴訟法第一百六十一條第一
    項規定：檢察官就被告犯罪事實，應負舉證責任，並指出證
    明之方法。因此，公訴案件犯罪證據之蒐集及提起公訴後，
    對犯罪事實之舉證責任與指出證明之方法，均屬公訴人之職
    責，原則上法院僅於當事人之主張及舉證範圍內進行調查證
    據，其經法定程序調查證據之結果，認已足以證明犯罪事實
    時，始得為犯罪事實之認定。若其為訴訟上之證明，於通常
    一般人仍有合理之懷疑存在，尚未達於可確信其真實之程度
    者，在該合理懷疑尚未剔除前，自不能為有罪之認定。且法
    院不得以偵查機關關於某種犯罪之調查不易，即放棄上開原
    則之堅持，致有違背刑事訴訟無罪推定及嚴格證明之原則。
    是以，倘檢察官所提出之證據，不足為被告有罪之積極證明
    ，或其指出證明之方法，無從說服法院以形成被告有罪之心
    證，基於無罪推定之原則，自應為被告無罪判決之諭知（最
    高法院九十二年台上字第一二八號判例、九十四年台上字第
    二０三三號判決要旨參照）。
四、公訴意旨認被告乙○○涉犯肇事逃逸罪嫌，無非以被告之供
    述及被害人丙○○、證人甲○○之證述，並有道路交通事故
    現場圖、道路交通事故調查報告表、現場照片、車籍查詢資
    料、被害人診斷證明書、桃園縣區車輛行車事故鑑定委員會
    鑑定意見書等為其主要論據。惟被告堅詞否認有何肇事逃逸
    之犯行，辯稱：當天伊駕駛之貨車上係載運鍋爐，甲○○駕
    駛自用小客車跟在伊車後，由於伊駕駛之貨車很大，裝載之
    鍋爐也很高，伊不知道貨車後方有機車騎士，更不知悉鍋爐
    有碰落樹枝之情事，伊往前駛離事故現場後，才接獲甲○○
    電話告知發生事故，此時伊已快到達目的地和群纖維公司，
    該處道路又路幅狹小不方便停車，伊隨即將貨車駛至和群纖
    維公司停妥後，旋與僱主陳志源一起回到事故現場，並向在
    場警員表示伊為肇事之貨車駕駛，伊洵無肇事逃逸之意圖等
    語。
五、經查：
  (一)被告於九十六年九月十日上午，自桃園縣中壢市○○路四三
    五號甲○○之廠房，駕駛前開貨車裝載鍋爐，沿桃園縣平鎮
    市○○路○段往中豐路方向行駛，於當日上午十一時許，行
    經桃園縣平鎮市○○路○段與鎮鏞路口時，因上開鍋爐高度
    超高，致撞斷路邊樹木之樹枝，該樹枝並往道路掉落，上開
    掉落之樹枝適碰撞行駛在貨車後方由被害人丙○○所騎乘之
    前開機車，被害人因而人車倒地，致受有前揭傷勢之重傷害
    之事實，業據被害人於警詢及證人甲○○於原審審理時證述
    無訛（見偵卷第九、十頁，原審交訴卷第四十七、四十九頁
    ），並有桃園縣政府警察局平鎮○○道路交通事故現場圖、
    道路交通事故調查報告表(一)、(二)、現場照片、壢新醫院診斷
    證明書、行政院國軍退除役官兵輔導委員會臺北榮民總醫院
    診斷證明書在卷可憑，固足認被告於上開時、地確有駕駛貨
    車，因車上裝載之鍋爐碰落樹枝肇致本件事故，並使被害人
    受傷之事實。
  (二)本件掉落之樹枝約一公尺半到二公尺，被害人之機車與該樹
    枝發生碰撞致人車倒地時，沒有什麼聲響，樹枝是瞬間掉落
    ，被告沒有辦法察覺，甲○○發現被害人倒地受傷，即先停
    車並上前察看其傷勢，再打電話通知被告，期間約經過一分
    鐘，被告接獲電話通知時，回稱已快到達目的地，並表示會
    馬上回到現場處理，之後約五至十分鐘，被告即回到現場等
    情，亦據證人甲○○於原審審理時證述詳盡（見原審交訴卷
    第四十九至五十二、五十四至五十六頁），且被告駕駛前揭
    貨車載運鍋爐，自地面算起至鍋爐頂端高度達四．六九公尺
    ，有照片在卷可參（見偵卷第二十一、二十二頁）。衡情被
    告駕駛車體龐大之大貨車，並裝載超高之鍋爐，碰斷之樹枝
    又係瞬間掉落，掉落之樹枝碰撞被害人發生事故時，又未發
    出重大聲響，可見被告辯稱其於行駛中未察覺發生本件事故
    ，因而依原定行程往前行駛，迄至甲○○電話通知後，始知
    悉釀致事故等情，應堪採信，從而本件事故發生時，被告既
    不知悉有發生該事故，其因而如常往前行駛，自難認有何為
    規避責任而離去事故現場之逃逸意圖。檢察官上訴意旨，率
    指被告於案發時已知悉其駕車肇事，但未立即停車採取救護
    措施，仍駕車駛離事故現場，有肇事逃逸之事實，且破壞事
    故現場，被告事後縱使有回到現場，亦已構成肇事逃逸罪云
    云，自不可採。
  (三)再依證人甲○○證稱：南平路路幅不大，不好停車，肇事地
    點距被告之目的地和群纖維公司約八百公尺，被告當時之車
    速約五十公里，發生事故時，其先察看倒地之被害人後，約
    一分鐘才打電話通知被告發生事故等語觀之（見原審交訴卷
    第五十二、五十六頁，本院九十八年一月十四日審判筆錄）
    ，本件肇事地點距和群纖維公司約八百公尺，被告於事故後
    以原來車速往前行駛，經過約一分鐘始接獲電話，依此推算
    ，被告於接獲甲○○來電時，已將駛達和群纖維公司，洵屬
    有據。且被告獲知發生事故後，隨即將貨車駛入和群纖維公
    司停妥，旋與僱主陳志源一起回到事故現場，並向現場警員
    坦承為肇事之貨車駕駛乙節，復據證人陳志源於原審審理時
    證述：被告以電話通知伊發生事故後，伊隨即至和群纖維公
    司搭載被告回到事故現場，警員亦剛好到達，被告於警員詢
    問時，即向警員表明其為貨車駕駛等情（見原審交訴卷第五
    十八頁），證人即到場處理之警員吳盈諺於原審審理時證稱
    ：被告到場後有拿證件給伊，並承認貨車為其駕駛等語（見
    原審交訴卷第六十一、六十二頁）可證，顯見被告自電話中
    獲知發生事故後，適路邊不方便立即停車，且即將到達目的
    地和群纖維公司，遂將貨車駛入該公司停妥，並聯絡僱主陳
    志源，由陳志源搭載返回事故現場，並向處理事故之警員坦
    承為肇事貨車司機，被告顯已採取適當迅速之方法返回現場
    ，益見難認被告有規避責任之逃逸意圖。檢察官上訴，另指
    被告自甲○○處獲知肇事後，仍優先選擇將貨物送至目的地
    ，足認被告有肇事逃逸之未必故意云云，亦無足採。
六、綜上所述，本件車禍事故發生時，被告既不知悉，自無從立
    即停車採取即時救護或其他必要措施，其因而如常往前行駛
    ，實無肇事逃逸可言，再佐以被告俟接獲甲○○通知發生事
    故後，又立即以適當迅速之方法返回現場，並向警員坦承為
    肇事駕駛，殊難認被告涉有本件肇事逃逸之犯行。公訴人所
    舉之事證，僅足以證明被告有於上開時地駕車載運鍋爐碰落
    樹枝肇事，致被害人受傷之事實。而本院依調查證據之結果
    ，尚不足以證明被告於本次車禍肇事後有為規避責任而離去
    現場之意圖。此外，復查無其他積極證據，足資證明被告涉
    有本件駕車肇事致人受傷而逃逸之犯行。是本件公訴人既不
    能證明被告犯罪，原審為被告無罪判決之諭知，經核並無不
    合。檢察官上訴，率以前詞指摘原判決不當，為無理由，其
    上訴應予駁回。
據上論斷，應依刑事訴訟法第三百六十八條，判決如主文。
本案經檢察官李月治到庭執行職務。
中    華    民    國    98    年    1     月    22    日
                  刑事第二十一庭審判長法  官 蘇隆惠
                                      法  官 許永煌
                                      法  官 曾家貽
以上正本證明與原本無異。
如不服本判決，應於收受送達後10日內向本院提出上訴書狀，其
未敘述上訴之理由者並得於提起上訴後10日內向本院補提理由書
（均須按他造當事人之人數附繕本）「切勿逕送上級法院」。
                                      書記官 任正人
中    華    民    國    98    年    1     月    22    日
附錄：本案論罪科刑法條全文
中華民國刑法第185條之4
（肇事遺棄罪）
駕駛動力交通工具肇事，致人死傷而逃逸者，處 6 月以上 5 年
以下有期徒刑。


司法院資訊處製作；財團法人民間司法改革基金會備份。
